【裁判字號】    98,交聲,4044
【裁判日期】    981130
【裁判案由】    聲明異議
【裁判全文】
臺灣臺中地方法院交通事件裁定            98交聲字第4044號
原處分機關  交通部公路總局臺中區監理所豐原監理站
異  議  人
即受處分人  甲○○
上列受處分人因違反道路交通管理處罰條例案件，對於交通部公
路總局臺中區監理所豐原監理站於民國九十八年十月二十三日所
為之處分（豐監稽違字第裁六三—ＺＧＰ０一五四九七號裁決書
），聲明異議，本院裁定如下：
    主    文
異議駁回。
    理    由
一、原處分機關略以：異議人即受處分人（下稱受處分人）甲○
    ○所有之車牌號碼一六二七－ＷＧ號自用小客車，於民國九
    十八年五月一日九時十分許，行經國道三號大甲收費站南下
    車道時，因「不依規定繳費」之違規，經交通部臺灣區○道
    ○○○路局大甲收費站以公警局交字ＺＧＰ０一五四九七號
    違反道路交通管理事件通知單舉發違規。該車於前揭時間、
    地點被舉發違規事實，係違反道路交通管理處罰條例第二十
    七條第一項規定，本站於九十八年十月二十三日以豐監稽違
    字第裁六三—ＺＧＰ０一五四九七號裁決書裁處受處分人罰
    鍰新臺幣（下同）四千元，於法並無不合等語。
二、聲明異議意旨略以：本人於九十八年九月二十四日因驗車始
    知有欠款，而於九十八年九月二十五日繳交通行費九十元，
    又依本人所附舉發通知單及繳款收據，可查出車主收到罰單
    如期繳交，至於五月一日漏繳之通行費，九月二十四日知道
    後，於九月二十五日繳交。守法繳稅，卻要一罪兩罰，造成
    納稅人沈重負擔，可否退回已繳交之違規罰鍰四千元，爰依
    法聲明異議云云。
三、按汽車行駛於應繳費之公路、橋樑、隧道或輪渡，不依規定
    繳費者，處汽車所有人或駕駛人三千元以上六千元以下罰鍰
    ，並追繳欠費，道路交通管理處罰條例第二十七條第一項定
    有明文。又按違反處罰條例之行為，自行為成立之日起；行
    為有連續或繼續之狀態者，自行為終了之日起，逾三個月不
    得舉發，同條例第九十條前段亦定有明文。而上開汽車行駛
    於應繳費之公路不依規定繳費之規定，係就以往採人工收費
    方式，駕駛人不依規定繳費，乃明知未繳費而強行通過收費
    處之行為所設規定，然於採用電子收費設備之情形，駕駛人
    於行駛前雖有注意票證餘額是否足敷繳費之義務，惟其於駕
    駛過程中難以時刻觀察該票證餘額，且通過收費處所而發覺
    餘額不足時，亦難有立即停止駕駛並補足餘額之機會，是於
    電子設備收費之情形，駕駛人不繳費之故意及其規範違反性
    難與以往人工收費方式等同視之，因而在電子設備收費之情
    形，道路交通管理處罰條例第二十七條第一項之「不依規定
    繳費」應解為「經通知補繳後逾期仍未繳納」，而駕駛人在
    經通知補繳期限前，是否有「汽車行駛於應繳費之公路不依
    規定繳費」之違規事實，仍係不確定狀態，警察機關尚無舉
    發權，應於補繳期限屆滿後仍未補繳費用，其違規行為方屬
    成立（臺灣高等法院九十七年度交抗字第八００、八０二、
    八０三、八０四、八六六、八七三至九二六號裁定、臺灣高
    等法院暨所屬法院九十七年法律座談會結論）。查本件受處
    分人經交通部臺灣區○道○○○路局委託遠東電收股份有限
    公司通知補繳通行費及作業處理費之通知單應於九十八年六
    月二十五日前補繳，惟並未依通知補繳一節，有該通知暨送
    達證書在卷可稽，復經受處分人坦承未依該通知單繳費，則
    本件內政部警政署國道公路警察局依法於九十八年六月二十
    五日舉發受處分人為不依規定繳費，而製作違反道路交通管
    理事件通知單（公警局交字第ＺＧＰ０一五四九七號），揆
    諸上揭說明，並無逾時舉發之問題，合先敘明。此外，「營
    運單位應依本局查明之車籍資料，製發『補繳通行費及作業
    處理費通知單』，追繳通行費並加收作業處理費用‧‧‧」
    ，交通部臺灣區○道○○○路局電子收費申裝及欠費追繳作
    業注意事項第十三點（依公路法第二十四條第二項授權交通
    部訂立之公路通行費徵收管理辦法訂定），亦定有明文。
三、經查：
  (一)受處分人所有車牌號碼一六二七－ＷＧ號自小客車，於上開
    時於上開時、地，因「汽車行駛於應繳費之公路不依規定繳
    費（未申裝戶行駛電子收費車道）」，其後遠通電收股份有
    限公司（下稱遠通公司）即交付潭子郵局以第000000
    00000000號掛號信函，於九十八年六月六日，向受
    處分人位於臺中縣潭子鄉○○路○段四六四號之住處為通行
    費補繳通知單之送達通知，並由受處分人之母私章簽收等情
    節，有交通部臺灣區○道○○○路局大甲收費站九十八年十
    月十二日高甲稽字第０九八０００一五六八號函、補繳通行
    費及作業處理費通知單、高速公路局委託遠通電收公司辦理
    電子收費業務送達證書、全戶戶籍資料查詢結果等在卷可憑
    。足見遠通公司確曾向受處分人之住所地即戶籍地寄發本案
    補繳通行費及作業處理費通知單，並經合法送達給受處分人
    ，惟受處分並未於繳費期限即九十八年六月二十五日前為補
    繳之行為。次查補繳通行費及作業處理費通知單正面之注意
    事項欄中特別以文字載明：「若逾本單通知之繳款期限未繳
    納者，執法機關將依道路交通管理處罰條例第二十七條第一
    項處三千元以上六千元以下罰鍰，…等語。」，是受處分人
    於收到上開補繳通知單後，若於繳款期限截止前至相關通路
    補繳該等費用，即可免遭舉發「未依規定繳費」之違規事宜
    ，此應為受處分人所明知，則受處分人未於規定期限內補繳
    通行費，即有可歸責之事由，本件受處分人並未於規定期限
    內補繳通行費，而係遲至九十八年九月二十五日繳交ＥＴＣ
    通行費九十元，已據其自承無誤；從而，受處分人確有原處
    分機關前揭所指違規之事實，甚為明確。
  (二)至受處分人雖以前詞置辯，惟查受處分人所繳納之六百元罰
    鍰，係國道公路警察局之警員依道路交通管理處罰條例第三
    十三條第三項之規定，舉發「行駛高速公路，於駛進收費站
    時，未依標示指示過站繳費」之違規（公警局交字第ＺＧＰ
    ０一五五九三號）所處罰鍰；而九十元之費用則為交通部臺
    灣區○道○○○路局委由遠通公司代收之通行費及相關作業
    處理費，二者所舉發之事由並不相同。故受處分人雖已繳納
    該罰鍰六百元，然其應行繳交之通行費仍須追繳，如經催繳
    通行費仍不繳交者，即應依前述條例第二十七條第一項之規
    定裁處。是受處分人將上述應兩罰之行為，混為一談，容有
    誤會。而原處分機關依道路交通管理處罰條例第二十七條第
    一項之規定及違反道路交通管理事件統一裁罰基準表裁處受
    處分人罰鍰金額四千元，尚無違誤。
  (三)綜合上述，受處分人既經合法通知補繳通行費而未按期繳納
    ，確有原處分機關所指違規之事實，則原處分機關據此援引
    道路交通管理處罰條例第二十七條第一項之規定，而裁處受
    處分人罰鍰四千元，即合法適當。故本件異議顯無理由，應
    予駁回。
據上論斷，應依道路交通管理處罰條例第八十七條第二項，道路
交通案件處理辦法第十九條，裁定如主文。
中    華    民    國    98    年    11    月    30    日
                    交通法庭    法  官   林學晴
上正本證明與原本無異。
如不服本裁定應於送達後五日內向本院提出抗告狀。
                                書記官   簡雅文
中    華    民    國    98    年    11    月    30    日


司法院資訊處製作；財團法人民間司法改革基金會備份。
